臺灣高等法院臺南分院刑事裁定
111年度抗字第959號
抗  告  人
即  被  告  楊文和



上列抗告人因詐欺罪案件，不服臺灣臺灣臺南地方法院中華民國
111年11月30日限制出境、出海之裁定（111年度金訴字第365號
），提起抗告，本院裁定如下：
    主  文
抗告駁回。
    理  由
一、原裁定意旨略以：抗告人即被告楊文和為組織型詐欺集團車
    手，經手水錢數額甚高，且依被告所述情節，其在該組織之
    層級非低，犯罪情節不輕，又被告目前無業，帳戶已為警示
    帳戶而無法使用，均靠其妻由大陸地區匯至他人帳戶之生活
    費租屋度日，與國內之連結關係不高，而其所涉加重詐欺取
    財罪，為法定刑1年以上7年以下之罪，以一般人趨吉避凶、
    不甘受罰之人性，被告有逃亡出境之可能，認有限制出境、
    出海之必要，裁定自111年11月30日起限制出境、出海8月等
    語。
二、抗告意旨略以：被告自其前次108年11月返台後，因有幾個
    案件在法院審理當中，期間均未出國，每次均按時到庭，雖
    家人在國外，但從未前往探望，至今仍一如以往，等待法院
    審理結果，絕無任何出國或逃亡意圖，抗告請求撤銷對被告
    出境、出海之限制，勿讓被告留此紀錄云云。
三、按被告犯罪嫌疑重大，而有相當理由足認有逃亡之虞者，必
    要時法官得逕行限制出境、出海，刑事訴訟法第93條之2第1
    項第2款定有明文。限制出境、出海係為保全被告到案，避
    免逃匿國外，致妨礙國家刑罰權行使之不得已措施。出境、
    出海之限制，其本質上係為使刑事訴訟得以順利進行，或保
    全證據或擔保嗣後刑之執行，而限制被告居住及遷徙自由之
    強制處分，屬事實審法院職權裁量之程序事項，其關於限制
    出境、出海原因之判斷，不適用訴訟法上之嚴格證明法則，
    倘依卷內證據，被告犯罪嫌疑重大，有出境滯留他國不歸而
    逃亡之可能性存在，足以影響偵查、審判之進行或刑罰之執
    行，於必要時法院當得基於訴訟進行程度、犯罪性質、犯罪
    實際情狀及其他一切情事，依職權妥適裁量限制其出境、出
    海，俾兼顧公共利益與人權保障之均衡維護。倘法院限制出
    境、出海之裁定並無明顯違反比例原則，或濫用其權限之情
    形，即不容任意指摘為違法（最高法院109年度台抗字第449
    號裁定意旨參照）。
四、經查：
  ㈠被告雖於原審否認涉犯刑法第339條之4第1項之加重詐欺取財
    罪，惟被告如起訴書所指之加重取財犯行，業經證人即同案
    被告洪宛馨、證人即告訴人呂永昌證述在卷，並有告訴人呂
    永昌所提出之匯款紀錄、報案資料及與詐騙集團成員間微信
    、LINE對話紀錄，同案被告洪宛馨與詐欺集團成員（LINE暱
    稱）「0鐘朝樞先生」之對話紀錄擷取圖及其與被告（LINE
    暱稱「楊先生Mr.young」）之對話紀錄擷取圖片，在卷可佐
    ，且被告目前尚有多件詐欺犯罪尚由其他法院審理，或業經
    法院判處罪刑，有臺灣高等法院被告前案紀錄表在卷可查，
    並經檢察官據以提起公訴，足認抗告人涉犯刑法第339條之4
    之加重詐欺取財罪，犯罪嫌疑重大。
  ㈡考量被告涉犯刑法第339條之4第1項之加重詐欺取財罪，犯罪
    嫌疑重大，其法定刑為1年以上7年以下有期徒刑，而告訴人
    呂永昌被害之金額甚高，可預見被告若受有罪判決，可能受
    無法易刑之刑事處罰，基於趨吉避凶、脫免處罰之基本人性
    ，已有逃亡之可能性；再者，被告之家人均在國外或大陸地
    區，其帳戶復已為警示帳戶而無法使用，目前均靠其妻由大
    陸地區匯至他人帳戶之生活費租屋度日，被告與國內之連結
    關係不高，足徵被告在國內不易謀生，而在國外則有其家人
    可為經濟倚靠，衡情其確有為規避刑責而潛逃出境滯留國外
    之高度可能。綜上，堪認被告有刑事訴訟法第93條之2第1 
    項第2款之「相當理由足認有逃亡之虞者」之情形。
  ㈢又訴訟進行發展具有浮動性，衡情當事人心態亦隨之變化，
    依我國司法實務經驗，被告於偵審中遵期到庭，且於國內有
    家人、固定住所、穩定工作及資產之情形下，猶棄保潛逃出
    境滯留不歸，致案件無法續行審判或執行之情形所在多有，
    況被告目前於國內並無固定收入，且尚有多起詐欺案件經檢
    察官提供公訴，或已經法院判處罪刑確定，或尚在法院審理
    中，有臺灣高等法院被告前案紀錄表在卷可查，若該些案件
　　日後經法院判決確定，被告勢必面臨多項刑事處罰，自無法
    以被告此前於偵審中均遵期到庭，未有潛逃出境或出境後滯
    留海外不歸之行為，即推認其無審判進行過程中發生對己不
    利之情事時逃亡或滯留國外不歸之虞。再權衡國家刑事司法
    權之有效行使、被告人身自由之私益，倘被告出境後未再返
    回接受審判或執行，將嚴重損害國家追訴犯罪之公共利益，
    為確保將來審判程序進行及刑罰執行之目的，對於抗告人為
    限制出境、出海之處分，並未逾越必要性，核與比例原則無
    違。
五、綜上所述，原裁定認被告有限制出境、出海之事由及必要性
    ，並審酌為確保將來審判及執行程序之進行、國家刑事司法
    權有效行使、社會秩序及公共利益、被告居住及遷徙自由權
    受限制程度，並考量被告所犯本案犯罪情節、詐騙數額及量
    刑結果，就其目的與手段依比例原則權衡，依刑事訴訟法第
    93條之2第1項第2款之規定，裁定自111年11月30日起限制出
    境、出海8月，經核於法並無違誤或不當之情形。抗告意旨
    仍執前詞，指摘原裁定不當，請求撤銷原裁定，為無理由，
    應予駁回。
中　　華　　民　　國　　111 　年　　12　　月　　20　　日
                  刑事第四庭    審判長法  官  蔡廷宜
                                      法  官  翁世容
                                      法  官  林坤志
以上正本證明與原本無異。
不得再抗告。
　　　　　　　　　　　　　　　　　　　書記官  凌昇裕
中　　華　　民　　國　　111 　年　　12　　月　　20　　日